【裁判字號】    99,聲,1229
【裁判日期】    990607
【裁判案由】    聲請定其應執行刑
【裁判全文】
臺灣臺北地方法院刑事裁定              99年度聲字第1229號
聲  請  人  臺灣臺北地方法院檢察署檢察官
受  刑  人  甲○○○
上列聲請人因受刑人數罪併罰有二裁判以上，聲請定其應執行之
刑（99年度執聲字第842 號），本院裁定如下：
    主  文
甲○○○所犯如附表所示之罪，應執行有期徒刑捌月，如易科罰
金，以新台幣壹仟元折算壹日。
    理  由
一、聲請意旨略以：上列受刑人甲○○○因犯偽造文書等案件，
    先後判處如附表所示之刑，並均經分別確定在案，有各該判
    決附卷可稽，依刑法第53條、第51條第5款規定，應定其應
    執行之刑，爰依刑事訴訟法第477條第1項規定聲請裁定等語
    。
二、按裁判確定前犯數罪者，併合處罰之；數罪併罰，有二裁判
    以上者，依刑法第51條之規定，定其應執行之刑，刑法第50
    條、第53條分別定有明文。再按有二裁判以上，經定其執行
    刑後，又與其他裁判併合而更定其執行刑者，前定之執行刑
    當然失效，仍應以原來宣告之數個刑罰計算，而不以當時該
    數罪所定應執行刑為計算之基準，最高法院57年度台抗字第
    198 號裁定可資參照。復按法律上屬於自由裁量事項，尚非
    概無法律性之拘束，在法律上有其外部界限及內部界限。前
    者法律之具體規定，使法院得以具體選擇為適當裁判，此為
    自由裁量之外部界限。後者法院為自由裁量時，應考量法律
    之目的，法律秩序之理念所在，此為自由裁量之內部界限。
    法院為裁判時，二者均不得有所踰越。在數罪併罰而有二裁
    判以上，應定其應執行刑之案件，法院所為刑之酌定，固屬
    自由裁量事項，然對於法律之內、外部界限，仍均應受其拘
    束，此有最高法院91年台非字第32號及92年度台非字第187
    號判決可供參考。
三、經查，本件受刑人即被告甲○○○前因犯附表編號1之偽造
    文書案件（犯罪日期為民國98年2月25日），經板橋地方法
    院於98年11月16日以98年度簡字第8557號判決判處有期徒刑
    4 月確定；又因犯附表編號2至3之毒品危害防制條例案件（
    犯罪日期分別為：98年9月22日回溯96小時內、98年10月28
    日），經本院於98年12月15日以98年度簡字第4322號判處有
    期徒刑3月確定（附表編號2最後事實審判決日期欄「99
    .01.11」之記載，應更正為「98.12.15」）；本院於99年2
    月23日以99年度簡字第55號判處有期徒刑3月確定（附表編
    號3最後事實審判決日期欄「99.03.24」之記載，應更正為
    「99.02.23」），此有該等刑事判決及臺灣高等法院被告前
    案紀錄表在卷可稽，足認受刑人因偽造文書案件，經本院判
    決有罪確定之前，另犯有上開附表編號2至3所示毒品危害防
    制條例犯行。據此，檢察官依刑事訴訟法第477條第1項規定
    ，聲請犯罪事實最後判決之本院裁定定其應執行之刑，於法
    即屬有據，應予准許。再受刑人所犯如附表編號1至2所示之
    罪，固經本院以99年度聲字第521號裁定定其應執行之刑為
    有期徒刑6月，惟參照前揭最高法院57年度台抗字第198號裁
    定意旨，受刑人既有如附表編號1至編號3所示之罪應予併罰
    ，本院自可更定該3罪之應執行刑，前定附表編號1至2所示
    之罪所定之應執行刑即當然失效。是本院定應執行刑，不得
    逾越刑法第51條第5款所定法律之外部界限，即不得重於附
    表編號1至編號3所示3罪刑之總和，亦應受內部界限之拘束
    ，即不得重於附表編號1至2上開所定之應執行刑有期徒刑6
    月加計編號3之宣告刑之總和。是以，受刑人所犯如附表所
    示之3罪，所處各如附表所載之刑，應合併定其應執行刑為
    如主文所示。
四、民國98年12月30日修正公布前刑法第41條第8 項固規定數罪
    併罰，其應執行之刑未逾6 月者，亦適用同條第1 項之規定
    ，亦即數罪併罰應執行之刑逾6 月者，不得諭知易科罰金，
    惟該項規定業經司法院大法官於98年6 月19日公布之釋字第
    662 號解釋宣告違憲，並自該解釋公布之日起失其效力，是
    於98年12月30日修正公布、於99年1 月1 日施行之刑法第41
    條第1 項前段、第8 項分別規定：「犯最重本刑為五年以下
    有期徒刑以下之刑之罪，而受六月以下有期徒刑或拘役之宣
    告者，得以新臺幣一千元、二千元或三千元折算一日，易科
    罰金」、「第一項至第四項及第七項之規定，於數罪併罰之
    數罪均得易科罰金或易服社會勞動，其應執行之刑逾六月者
    ，亦適用之」，且98年12月30日修正公布、99年1 月1 日施
    行之刑法施行法第3 條之3 亦明定：「刑法第41條及第42條
    之1 之規定，於中華民國98年12月15日刑法修正施行前已裁
    判確定之處罰，未執行或執行未完畢者，亦適用之。」是本
    件受刑人所犯如附表所示之罪，經本院定應執行刑後，仍得
    諭知易科罰金之折算標準，併此敘明。
五、綜上，依刑事訴訟法第477 條第1 項，刑法第53條、第51條
    第5 款、第41條第1 項前段、第8 項規定，裁定如主文。
中    華    民    國    99    年    6     月    7     日
                 刑事第六庭    法  官  林孟皇
本正本證明與原本無異。
如不服本裁定，應於送達後5日內向本院提出抗告狀。
                               書記官  楊雅鈞
中    華    民    國    99    年    6     月    9     日

司法院資訊處製作；財團法人民間司法改革基金會備份。
